臺灣基隆地方法院民事判決　　　93年度再字第1號
　　再審　原告　丙○○
　　訴訟代理人　黃丁風律師
　　再審　被告　華南商業銀行股份有限公司
　　法定代理人　乙○○
　　訴訟代理人　甲○○
上列當事人間再審之訴事件，再審原告對於本院89年度促字第11
393 號確定之支付命令提起再審之訴，本院於民國94年1 月25日
言詞辯論終結，判決如下：
    主  文
再審之訴駁回。
再審訴訟費用由再審原告負擔。
    理  由
一、本件再審原告主張：再審被告以再審原告曾為訴外人弘典工
    程有限公司擔保借款為由，聲請對再審原告發支付命令，並
    經本院以89年度促字第11393 號核發支付命令確定在案。惟
    再審被告聲請核發支付命令時所提出之保證書、借據，其上
    簽名、蓋章並非再審原告所為，而係遭第三人偽造。但本院
    未察，仍准予核發並經確定在案。迄再審被告聲請對再審原
    告為強制執行，再審原告經由閱卷程序始得知上情，是原支
    付命令顯有為判決基礎之證物係偽造及當事人發現未經斟酌
    之證物或得使用該證物之再審事由，為此提起本訴，並聲明
    ：（一）本院89年度促字第11393 號支付命令應予廢棄。（
    二）再審被告支付命令之聲請應予駁回。
二、再審被告則以：其所提出之保證書、借據均係再審原告親為
    ，其提起本訴並無理由，並請求駁回再審原告之訴。
三、按支付命令之聲請，除應表明當事人及法院外，衹須表明請
    求之標的並其數量及請求之原因、事實，以及應發支付命令
    之陳述，此觀民事訴訟法第五百十一條之規定自明。因債務
    人依同法第五百十六條對支付命令得不附理由提出異議，故
    債權人在督促程序就其所主張之事實毋庸舉證，其債權憑證
    之有無，與應否許可發支付命令無關。再抗告人以債權憑證
    有偽造情事為理由，對於依督促程序而發之支付命令及假執
    行裁定聲請再審，核與民事訴訟法第四百九十六條第一項第
    九款之規定尚有未合；最高法院61年台抗字第407 號判例意
    旨可資參照。查再審原告主張再審被告聲請上述支付命令時
    ，所附之保證書、借據係偽造一節縱使為真，依諸上引判例
    意旨，仍不得據為合法之再審事由，其理甚明。
四、次按當事人發現未經斟酌之證物或得使用該證物者。但以如
    經斟酌可受較有利益之裁判者為限；得提起再審之訴，民事
    訴訟法第四百九十六條第一項第十三款固有規定。惟查：本
    件再審原告所主張偽造之保證書、借據，均經再審被告於支
    付命令程序提出為證物並附於卷內，且於聲請狀上敘明理由
    並載於證據欄內，此經本院依職權調取該支付命令之卷宗查
    明屬實。是該等保證書、借據既已於原確定之支付命令程序
    中提出於法院以供斟酌，即非屬上引法條內所稱「未經斟酌
    之證物」，此對照同法第四百九十七條所謂對重要證物漏未
    斟酌之規定，益發明瞭。是系爭之保證書、借據縱屬偽造，
    仍未合致於上引法條所規定之要件，再審原告自不得以此為
    由而提起再審之訴，其此部分之主張亦非可採。
五、從而，再審原告主張原確定之支付命令具有為判決基礎之證
    物係偽造及當事人發現未經斟酌之證物或得使用該證物之再
    審事由，提起本件再審之訴，其所為主張均無理由，自應予
    以駁回。
六、訴訟費用裁判之依據：民事訴訟法第第七十八條。
中　　華　　民　　國　　94　　年　　1 　　月　　18　　日
                  民事庭法  官  陳鈺林
以上正本係照原本作成。
對於本件判決如有不服，應於收受送達後二十日內向本院提出上
訴書狀，敘述上訴之理由，上訴於臺灣高等法院，並按他造當事
人之人數附具繕本。
中　　華　　民　　國　　94　　年　　2 　　月　　22　　日
                        書記官  林建清
